【裁判字號】    91,上訴,1172
【裁判日期】    920227
【裁判案由】    違反電業法等
【裁判全文】
臺灣高等法院臺南分院刑事判決                                      行股
    上  訴  人  臺灣臺南地方法院檢察署檢察官
    被      告  乙 ○ ○ ○.
    選任辯護人  許 安 德 利  律師
右上訴人因被告違反電業法等案件，不服臺灣臺南地方法院九十年度訴字第五三一號
中華民國九十一年八月三十日第一審判決（起訴案號：臺灣臺南地方法院檢察署八十
九年度偵字第七０三五號），提起上訴，本院判決如左：
    主      文
上訴駁回。
    理      由
一、公訴意旨略以：被告乙○○○意圖為自己不法之所有，於民國（下同）八十七年
    十二月二十八日，在臺南縣佳里鎮忠仁里忠仁一一七之十三號（現改為忠仁里佳
    東路二三五號，下稱系爭房屋），將臺灣電力公司（下稱臺電公司）在用戶電錶
    上裝設之封印破壞，改造電錶內部鍋螺，使電錶計費失準，竊取電力，迄八十八
    年六月三日，始為臺電公司稽查員會同員警當場查獲。案經臺南縣警察局佳里分
    局移送偵辦，因認其涉犯有刑法第一百三十八條、電業法第一百零六條第三款之
    罪嫌云云。
二、按犯罪事實應依證據認定之，無證據不得推定其犯罪事實；又不能證明被告犯罪
    者，應諭知無罪之判決；刑事訴訟法第一百五十四條、第三百零一條第一項，分
    別定有明文。次按認定不利被告之事實，須依積極證據，苟積極證據不足為不利
    於被告事實之認定時，即應為有利於被告之認定，更不必有何有力之證據；又告
    訴人之告訴，係以使被告受刑事訴追為目的，是其陳述是否與事實相符，仍應調
    查其他證據以資審認；又所謂積極證據足以為不利被告事實之認定，係指據為訴
    訟上證明之全盤證據資料，在客觀上已達於通常一般之人均不致於有所懷疑，而
    得確信被告確曾犯罪之程度，若未達到此一程度，而有合理懷疑之存在時，即無
    從為有罪之認定，亦迭經最高法院著有判例在案。公訴人認被告涉犯有上開違反
    電業法等犯行，無非係以臺電公司稽查員黃朝琴之指述，及被告所有系爭房屋於
    遭警查獲後，用電度數即大幅增加等由為論據。惟訊據被告則堅詞否認有何違反
    電業法等犯行，並辯稱：系爭房屋興建完工後，雖以其名義申請電力，然因其女
    甲○○對咖啡餐飲有興趣，即將系爭房屋交由女兒與友人合夥經營簡餐餐廳，並
    於八十八年五、六月開始向其女兒收取每月新臺幣（下同）二萬元之租金，該電
    表自水電工人裝設經臺電公司檢查合格送電後，皆未曾動過電表及封印鎖，其何
    來改造電錶內部鍋螺，使電錶計費失準，竊取電力之有等語。
三、經查系爭房屋之使用情形，已迭據被告在原審供承：「我們是用電力公司的電表
    ，我是小生意，沒有偷電。我的地方是一棟三層樓，一樓一個電表，三樓的電表
    是八十七年十二月底裝的，我女兒在一樓經營咖啡廳，我沒有參與經營，之前沒
    有人來向我表示可以裝省電設施。」、「（八十七年年底到八十八年六月份，水
    電費是何人繳納？）我女兒在繳。」、「（裝潢期間，你有無參與及有無參與經
    營餐廳之事？）沒有。」等語甚詳（見原審卷第十五、一百四十頁），核與證人
    即被告之女兒甲○○在原審證稱：「（八十七年十二月起到八十八年六月份水電
    費是由何人繳？）我拿給我妹妹去繳，因為我沒有時間去繳。」、「（經營這家
    餐廳，你媽媽有無幫忙？）她在外面工作，很少到我餐廳去。晚上則會到我餐廳
    用餐。」、「在八十七年十二月開始籌畫，這家餐廳不是我一個人經營，由我當
    管理人，有幾個股東與我一起經營，陳佑隴、蔡文華、陳威權跟我一起經營，出
    資比例每個人約三十五萬至四十萬元。」、「陳佑隴原先是借我錢，後來我邀他
    入股，跟他說如果有賺錢，每個月會分紅給他。」等語（見原審卷第一四二頁）
    ，及證人即參與投資餐廳之陳佑隴在原審證稱：「（投資多少錢？）三十萬元。
    後來分紅時要加設備，就用來買設備，沒有拿到分紅。」、「餐廳在籌畫時，可
    能是因為資金的問題，他問我是否借他錢，我就借他，後來他問我要不要入股投
    資，我就入股投資。」等語相符（見原審卷第一四三頁）。據此被告既係將系爭
    房屋租其女兒甲○○及友人經營餐廳，且水電費依例概由承租人負擔，被告並非
    實際用電之人，更非負責繳納電費之人，其主觀上是否有意圖為自己不法所有之
    竊電動機與目的，及客觀上有破壞封印鎖，進而改造電錶內部鍋螺之行為，衡情
    已非無疑。且告訴人雖一再指稱依被告之用電記錄，顯示其用電異常，其遭查獲
    並更換電表後之用電即遽增，顯見其有竊電之行為云云；然依卷附告訴人所提出
    之系爭房屋用電紀錄表觀之，八十八年二月份為四千七百二十度、四月份為一萬
    三千一百六十度、六月份為一萬八千一百六十度、八月份為二萬七千九百七十八
    度，經電力公司更換電表後八十八年十月，則為三萬八千一百二十度，用電量於
    遭查獲前即呈逐月增加，與一般竊電行為乃用電量遽減不同，況參諸證人甲○○
    在本院證稱：「（何時開始經營？）我籌劃有一段時間，我是在八十七年十二月
    開始籌劃，直到八十八年四、五月間開始營業直到現在。」等語（見本院卷九十
    一年十月二十二日訊問筆錄），益證甲○○使用系爭房屋經營餐廳，於八十八年
    四月前尚未營運，用電量自然較少，而八十八年十月之用電量遽增，係因八、九
    月為酷暑，餐廳大量使用空調致用電量大增，系爭房屋之用電量，顯係隨餐廳開
    張及季節變化逐月增加，難認有何用電異常之情事，並據為認定被告竊電之證據
    。
四、證人即臺電公司稽查黃朝琴在原審雖證稱：「（當天情形？）我們會同用電人去
    看電錶，封印都已破壞，現場查獲電錶零件都是偽造的，提出正品和偽造零件，
    只要鍋螺如果有更動，齒輪的咬合就不同，本件鍋螺有更動過，所以齒輪會走的
    比較慢」、「（八十八年六月三日到案發現場查緝時，裝設電錶箱的鎖頭有無被
    破壞？）有三個封印鎖，有被撬開再被塞進去，有被破壞的痕跡，又被裝回去，
    電力公司要打開電錶箱的話，就會把鎖剪掉，沒有鑰匙。」、「（電表封印如何
    被破壞？）有被撬開，再插入。」云云（見原審卷第十六、五十五、五十六頁）
    ；另證人即臺電公司稽查股長吳耀民在原審雖亦證稱：「現場裝設五個封印鎖，
    八十八年六月三日扣四個封印鎖，另一個封印鎖沒有動它，留在現場，扣案四個
    封印鎖其中三個封印鎖有被打開過再裝回去的痕跡，動電錶內部要將封印鎖打開
    ，把封印鎖打開才能動電錶。現場是確定封印鎖有被動過，才會會同當事人、警
    察將電錶拆下。」、「齒輪部分是當場查扣，還在電錶裡沒有拿下，裡面的偽品
    肉眼可看出。」（見原審卷第五十九頁），繼在本院亦證稱：「（電表箱是用白
    鐵或塑膠製造的？）是用白鐵製造的，就如同警卷第九頁的照片。那個鎖頭是我
    們公司加封的。」、「（是否只有一個鎖頭？）現場的電表箱有上下二格，上下
    二格各有鎖頭，上面那一格裝著比流器，下面那一格裝著電表。」、「（你說的
    電表箱的鎖頭有被破壞的痕跡是否指著下面這一格？）是的，法官所稱的鎖頭我
    們稱為封印鎖。就如原審卷第三十九頁所顯示的塑膠材質。」、「（你說的被破
    壞的痕跡是指何情形？）封印鎖有被抽出來之後再推回去。」云云（見本院卷九
    十一年十月十五日訊問筆錄），再三指稱系爭房屋之電表封印鎖有遭破壞及遭竊
    電之情事。第依該二證人所稱封印鎖係塑膠製品，並無鑰匙可開啟，另證人即製
    作封印鎖之萬柏工業股份有限公司負責內部生產與管理之梁康榮，在原審亦證稱
    ：「（要開啟封印鎖有何方法？）封印鎖是針對電表所製作。我聽說有方法可打
    開，我自己沒打開過。」、「（封印鎖如果被打開，是否可復原？）封印鎖可以
    被打開，如果打開再裝回去，一定會有痕跡，多少會有點變形。」等語（見原審
    卷第一０六頁）；然經本院當庭勘驗扣案電表內所放之四只封印鎖，除鋼線部分
    於案發時因欲拆卸下電表有剪斷痕跡外，並未發現有打開再裝回去之痕跡，或有
    變形之情事（見本院九十一年十月二十二日訊問筆錄）。按該封印鎖係電力公司
    閉鎖電表所專用，並無法依一般傳統方法，以鑰匙為開啟及加以回復，雖告訴人
    於本院調查時曾帶專業人員王重富到庭，經該證人王重富當庭示範確能將封印鎖
    之鋼線抽出打開再裝回去復原之技巧，惟被告僅係一平凡婦女，並非有此專業之
    技術人員，衡情應無可能有如該專業人員所示範之技巧，而以該方法將封印鎖打
    開進而更動電表，即本院囑託成功大學、法務部調查局，勘驗鑑定系爭封印鎖之
    鋼線，是否曾有抽出打開再裝回復原之情事，亦據該二單位覆稱無法鑑定該封印
    鎖是否曾遭破壞，而有該校九十一年十二月十二日（九一）成大工字第九一０八
    ０一號函、及該局九十二年一月二十一日調科三字第０九二０００一０三三０號
    函，各一紙附在本院卷足參，是亦無確切證據證明系爭封印鎖之鋼線，有抽出打
    開再裝回復原之破壞情事。退步言之，即認系爭房屋之電表及電表上之封印鎖，
    縱有如告訴人所指遭改裝或破壞之情形，然遍觀全案卷證及調查證據結果，亦無
    任何證據證明係被告所為或係被告令他人所為，尚不得徒以系爭房屋係被告所有
    ，即推認必係其所為，而遽認其有破壞封印鎖進而竊電之犯行。
五、綜上各情，參互觀之，既無確切證據證明被告有竊電之動機，及破壞電表封印鎖
    進而更動電表之能力與行為，此外復查無其他積極佐證，證明被告有公訴意旨所
    指之犯行，堪認被告所辯足以採信，本件不能證明被告犯罪。原審為此適用刑事
    訴訟法第三百零一條第一項規定，諭知被告無罪，經核並無不合。檢察官循告訴
    人請求提起上訴，仍執陳詞指摘原判決不當，為無理由，應予駁回。
六、據上論斷，應依刑事訴訟法第三百六十八條，判決如主文。
本案經檢察官邱克斌到庭執行職務。
中      華      民      國    九十二    年      二      月    二十七    日
                                  臺灣高等法院臺南分院刑事第二庭
                                      審判長法官  游  明  仁
                                            法官  蘇  重  信
                                            法官  林  永  茂
右正本證明與原本無異。
檢察官如不服本判決，應於判決送達後十日內向本院提出上訴狀，其未敘述理由者並
應於提出上訴狀後十日內向本院補提理由書（應附繕本)。
被告不得上訴。
                                      法院書記官  劉岳文
中      華      民      國    九十二    年      二      月    二十七    日


司法院資訊處製作；財團法人民間司法改革基金會備份。
